【裁判字號】    95,上訴,1642
【裁判日期】    950824
【裁判案由】    違反毒品危害防制條例
【裁判全文】
臺灣高等法院臺中分院刑事判決        95年度上訴字第1642號
上  訴  人
即  被  告  乙○○
                    （另案羈押在臺灣南投看守所）
上列上訴人因違反毒品危害防制條例案件，不服臺灣南投地方法
院95年度訴字第308號中華民國95年6月12日第一審判決（起訴案
號：臺灣南投地方法院檢察署 95年度毒偵字第206號），提起上
訴，及由臺灣南投地方法院檢察署移送併案審理（95年度毒偵字
第934號），本院判決如下：
    主  文
原判決撤銷。
乙○○連續施用第一級毒品，累犯，處有期徒刑拾壹月。
    事  實
一、乙○○曾於民國九十一年間因施用毒品案件，經依原審法院
    裁定施以強制戒治一年，於九十二年五月七日執行期滿。又
    於九十三年間因施用毒品案件，經原審法院判處有期徒刑八
    月確定，甫於九十四年十月十六日執行完畢。詎乙○○仍不
    知悛悔，於前開強制戒治處分執行完畢釋放後五年內，復基
    於施用第一級毒品海洛因之概括犯意：(一)先於九十四年十二
    月十二日，在其南投縣草屯鎮○○路三三二之四號住處，以
    將海洛因摻水溶解後，再以針筒注射入手臂血管之方式，施
    用第一級毒品海洛因一次。嗣於九十四年十二月十三日十五
    時許，在南投縣草屯鎮○○街二六○號前，為警查獲，經警
    採尿送驗呈嗎啡陽性反應，始悉其情。(二)又於九十五年五月
    五日晚上九時許，在上址住處，以同上方法施用第一級毒品
    海洛因一次。嗣於九十五年五月六日十二時，在南投縣政府
    警察局中興分局內，經警採尿送驗結果呈嗎啡陽性反應，而
    查悉上情。
二、案經南投縣政府警察局草屯分局報告臺灣南投地方法院檢察
    署檢察官偵查起訴，及由南投縣政府警察局中興分局報請同
    署檢察官偵查後移送本院併案審理。
    理  由
一、按除被告所犯為死刑、無期徒刑、最輕本刑為三年以上有期
    徒刑之罪或高等法院管轄第一審案件者外，於前條第一項程
    序進行中，被告先就被訴事實為有罪之陳述時，審判長得告
    知被告簡式審判程序之旨，並聽取當事人、代理人、辯護人
    及輔佐人之意見後，裁定進行簡式審判程序；除簡式審判程
    序及簡易程序案件外，第一審應行合議審判，刑事訴訟法第
    二百七十三條之一第一項、第二百八十四條之一分別定有明
    文。本件被告所涉係死刑、無期徒刑、最輕本刑為三年以上
    有期徒刑之罪或高等法院管轄第一審案件以外之罪，並於原
    審行準備程序時就被訴事實為有罪之陳述，原審合議庭依前
    揭規定，經評議結果，裁定改由一名法官獨任行簡式審判程
    序，先予敘明。
二、訊據上訴人即被告乙○○對於上開事實欄一之(一)之犯行坦認
    不諱，而被告該次經警採尿送驗結果，確呈嗎啡陽性反應，
    此有詮昕科技股份有限公司九十五年一月三日編號第四Ｃ二
    九○○四一號濫用藥物尿液檢驗報告、南投縣政府警察局草
    屯分局委託鑑驗尿液代號與真實姓名對照表各一份附卷可憑
    ，被告此部分之自白堪認與事實相符，洵堪採信。次查，被
    告雖否認有上開事實欄一之(二)所示犯行，惟此部分業據被告
    於原審審理時坦認不諱（見原審卷第25頁）；且被告該次經
    警採尿送驗結果，確呈嗎啡陽性反應，此有中山醫學大學附
    設醫院檢驗科藥物檢測中心所出具之確認檢驗結果報告一份
    、南投縣政府警察局中興分局真實姓名對照表一份附卷可憑
    被告上開所辯，自非可採。復查，被告曾於九十一年間因施
    用毒品案件，經依原審法院裁定施以強制戒治一年，於九十
    二年五月七日執行期滿等情，有臺灣高等法院被告前案紀錄
    表在卷可按。被告顯係於前開強制戒治執行完畢釋放後五年
    以內再犯本件施用第一級毒品之罪，事證明確，被告犯行堪
    以認定，自應依法論科。
三、被告行為後，刑法第五十六條規定業以中華民國九十四年二
    月二日總統華總一義字第09400014901 號令刪除該條文，並
    自九十五年七月一日施行。按刑法第二條第一項所稱之法律
    ，係指刑罰所依存的整體法律狀態，故法律有變更應指足以
    影響行為的可罰性與法律效果的法令因修正或廢止而有所變
    更而言。所以刑法法律變更概念，應界定在法律規定的改變
    ，足以影響刑罰權判斷者而言，刑法總則的變更，自然會影
    響到個別犯罪的成立，乃至於法律效果的結構，自屬法律變
    更，應為新舊法之比較。而刑法修正之後，原屬連續犯之數
    個犯罪行為，依新法應數罪併罰，比較修正前之規定，可依
    裁判上一罪論處，顯然修正前之規定有利於被告，如仍依修
    正後之規定，對於被告極為不利，從而，解釋上對於刑法第
    二條之解釋，應包括此種影響罪刑加重之規定。本件被告連
    續施用第一級毒品海洛因，因其得處徒刑之範圍乃依施用第
    一級毒品罪之本刑得加重至二分之一而已，顯然比依新刑法
    規定，應將多次施用第一級毒品海洛因分論併罰之結果為輕
    ，依裁判時之新法第二條第一項比較之結果，以修正前刑法
    較有利於被告，應依修正前刑法第五十六條規定，以連續施
    用第一級毒品罪論處。又，刑法第四十七條累犯規定亦經修
    正，然被告所犯上開之罪，不論依照修正前刑法第四十七條
    或修正後刑法第四十七條第一項規定，均成立累犯，應逕適
    用被告行為時之修正前刑法第四十七條累犯之規定。
四、按海洛因屬毒品危害防制條例第二條第二項第一款所指之第
    一級毒品。核被告所為，係犯毒品危害防制條例第十條第一
    項之施用第一級毒品罪。其為供施用第一級毒品而持有第一
    級毒品之低度行為，應為施用之高度行為所吸收，不另論罪
    。被告先後二次施用第一級毒品海洛因之犯行，時間緊接，
    犯罪構成要件相同，顯係基於概括之犯意反覆為之，為連續
    犯，應依（修正前）刑法第五十六條連續犯之規定，以一罪
    論，並加重其刑。又被告曾於九十三年間因施用毒品案件，
    經原審法院判處有期徒刑八月確定，甫於九十四年十月十六
    日執行完畢之事實，有臺灣高等法院被告前案紀錄表在卷可
    稽，其於刑之執行完畢後五年內再犯本件有期徒刑以上之罪
    ，係屬累犯，應依（修正前）刑法第四十七條規定，遞加重
    其刑。公訴人雖未就被告所為如事實欄一之(二)犯行起訴，然
    被告此部分施用第一級毒品犯行，與起訴部分間具有連續犯
    之裁判上一罪關係，為起訴效力所及，本院自得併予審理。
五、原審認被告犯罪事證明確，予以論罪科刑，固非無見。惟原
    判決對於事實欄一之(二)犯行之查獲過程，未及詳載，自有未
    洽。另被告施用海洛因之時間、次數，本院僅認定如事實欄
    所載，原判決認定被告係自九十四年十二月一日十一時或十
    二時許起施用海洛因，雖被告亦坦認之，然按被告或共犯自
    白不得作為有罪判決之唯一證據，仍應調查其他必要證據，
    以察其是否與事實相符，刑事訴訟法第一百五十六條第二項
    定有明文。經查：被告雖坦承有此部分犯行，然被告此部份
    自白並無其他如海洛因、施用器具等扣押足資佐證；雖被告
    經警二次採尿送驗結果均呈嗎啡陽性反應，已如前述，然此
    僅足充為被告有於本院前揭所認定時、地施用海洛因各一次
    之證明，尚難進而據以認定被告有自九十四年十二月一日十
    一時或十二時許起尚有多次施用海洛因行為之佐證，原判決
    此部分所認亦有未合。被告上訴意旨以原審量刑過重指摘原
    判決不當，因本院認定被告施用海洛因之時間、次數少於原
    審所認定者，故而被告之上訴應有理由，且原判決復有上開
    可議之處，自屬無可維持，應由本院將原判決撤銷改判。審
    酌被告前有毒品、賭博、違反麻醉藥品管理條例案件等前科
    （參前揭紀錄表），素行欠佳，猶不知警惕，且前已因施用
    毒品犯行經強制戒治，竟仍故態復萌，復行施用毒品，無視
    於毒品對於自身健康之戕害及國家對於杜絕毒品犯罪之禁令
    ，惟衡酌施用毒品係屬自戕行為，被告犯罪手段尚屬平和，
    犯後坦認部分犯行等一切情狀，量處如主文第二項所示之刑
    。
據上論結，應依刑事訴訟法第三百六十九條第一項前段、第三百
六十四條、第二百九十九條第一項前段，毒品危害防制條例第十
條第一項，刑法第二條第一項前段、第十一條前段、（修正前）
第五十六條、（修正前）第四十七條，判決如主文。
本案經檢察官甲○○到庭執行職務。
中    華    民    國    95    年    8     月    24    日
               刑事第四庭  審判長法  官  洪  耀  宗
                                 法  官  劉  登  俊
                                 法  官  江  德  千
上列正本證明與原本無異。
如不服本判決應於收受送達後十日內向本院提出上訴書狀，其未
敘述上訴之理由者並得於提起上訴後十日內向本院補提理由書（
均須按他造當事人之人數附繕本）。
                                 書記官  吳  麗  琴
中    華    民    國    95    年    8     月    25    日
【附錄論罪科刑法條】
毒品危害防制條例第十條第一項：
施用第一級毒品者，處六月以上五年以下有期徒刑。
                                                      Ｆ


司法院資訊處製作；財團法人民間司法改革基金會備份。
